【裁判字號】    89,上訴,1607
【裁判日期】    891004
【裁判案由】    偽造有價證券
【裁判全文】
臺灣高等法院臺中分院刑事判決              民國八十九年度上訴字第一六○七號
    上  訴  人
    即  被  告  戊○○
    指定辯護人  本院公設辯護人  乙○○
右上訴人因偽造有價證券案件，不服臺灣臺中地方法院中華民國八十九年七月二十九
日第一審判決（民國八十九年度訴字第六六九號，起訴案號：臺灣臺中地方法院檢察
署民國八十九年度偵字第二八八號），提起上訴，本院判決如左：
    主      文
原判決撤銷。
戊○○意圖供行使之用，而偽造有價證券，處有期徒刑壹年拾月。
附表所示本票張上偽造之共同發票人「己○」、「甲○○」部分，均沒收。
    事  實
一、緣戊○○前欠丙○○新台幣（下同）七十萬元未還，丙○○因見戊○○經營之古
    味齋食品企業有限公司已經倒閉，乃於民國（下同）八十七年十月二十二日，在
    其台中縣豐原市○○街一號三樓之住處，要求戊○○簽發七十萬元之本票作為前
    開借款之擔保，戊○○為表示償還欠款誠意，即以其名義簽發如附表所示本票三
    紙，並徵得其妻庚○○同意後，自行在該三紙本票上簽寫庚○○署名而為共同發
    票人。惟因丙○○知悉戊○○業已週轉不靈，遂要求仍須戊○○之岳父、岳母擔
    任該借款之保證人，詎戊○○竟意圖供行使之用，未得其岳父己○、岳母甲○○
    同意，當場在該三紙本票發票人欄處偽造「己○」、「甲○○」之簽名及捺指印
    ，而接續偽造己○、甲○○為共同發票人之本票三紙，再據以行使交付予丙○○
    收受。嗣因戊○○未清償欠款，丙○○乃於八十八年間向原審法院豐原簡易庭起
    訴請求己○、甲○○給付前開三紙本票票款，因己○、甲○○否認本票上簽名之
    真正，戊○○才坦承係其偽造，丙○○始得悉上情。
二、案經丙○○訴請臺灣臺中地方法院檢察署檢察官偵查起訴。
    理      由
一、訊據上訴人即被告戊○○（以下簡稱被告）對於右開事實，供認不諱，於偵查及
    原審審理時亦直承無訛，核與告訴人丙○○於偵查、原審指訴之情節相符，復有
    偽造之己○、甲○○為共同發票人之本票影本三張附卷可稽（見他字第二九四四
    號卷第四頁），被害人己○、甲○○於本院審理時亦均稱，未同意被告簽名等情
    （見本院卷審理筆錄），被告之自白與事實相符，顯屬真實。
二、告訴人於原審法院豐原簡易庭八十八年度豐簡字第四八六號案件，雖具狀陳稱，
    被告簽發附表之本票後，伊要求被告之岳父母作保，被告乃取回本票，數日後，
    始持有其岳父母簽名之該本票交伊等情，於本院審理亦稱被告簽發本票與其岳父
    母簽名非同時，係事後補簽的，惟被告於原審法院簡易庭即供陳，伊岳父母之姓
    名、指印，都是伊所為，簽交告訴人，於偵查時亦稱，岳父母之姓名，係於八十
    七年十月廿二日在告訴人家當場簽的，於本院及原審亦為相同之供述（見偵查卷
    第十、十一頁、原審卷第廿七頁，本院卷審判筆錄），況告訴人於偵查時亦稱，
    伊要求被告拿本票回去給其岳父母簽，被告稱已經彼等同意就代簽名了（見偵查
    卷第十一頁），足見被告所供在告訴人家簽發附表本票時，同時偽簽其岳父母己○、甲○○之姓名及捺指印，較為真實，告訴人於上開簡易庭及本院所為之上開
    供述或有所顧慮，而非真實。綜上，本件事證明確，被告犯行，堪以認定。
三、核被告所為，係犯刑法第二百零一條第一項之意圖供行使之用而偽造有價證券罪
    。其偽造「己○」、「甲○○」署押（含姓名及指印），為偽造有價證券之部分
    行為，不另論罪；又偽造有價證券後持以行使，其行使偽造有價證券之低度行為
    ，應為偽造之高度行為所吸收，亦不另論罪。被告以一偽造有價證券之犯意，同
    時同地接續偽造三紙本票，侵害相同被害人法益，應僅論一偽造有價證券行為。
    而其以一偽造有價證券行為同時侵害被害人己○、甲○○之法益，為想像競合犯
    ，應從一重處斷。被告偽造有價證券固有不是，然被告係因前欠丙○○債務未還
    ，在丙○○催討及要求須有被告岳父母之保證以增加債權保障之情形下，一時失
    慮而加列己○、甲○○為共同發票人，因而犯下本案，所為對公共信用之社會法
    益危害尚非重大，倘處以法定本刑之最低刑即三年有期徒刑，猶嫌過重，在客觀
    上足以令人感覺過苛而予以同情，是其犯罪情狀尚非無可憫恕，爰依刑法第五十
    九條規定減輕其刑。
四、原審為科刑之判決，固非無見，惟被告在附表三張本票發票人欄，偽造己○、甲○○為共同發票人，除偽造其等姓名外，並偽造彼等之指印，原判決對於偽造指
    印部分，未予審認，尚有未洽，被告上訴意旨，請求從寬量刑，雖無理由，但原
    判決既有上述可議之處，仍應由本院將原判決撤銷改判，審酌被告犯罪動機、手
    段、所生危害程度、犯後坦承犯行之態度等一切情狀，仍量處如主文第二項所示
    之刑。附表所示本票三張，其上關於偽造共同發票人「己○」、「甲○○」發票
    部分，不問屬於犯人與否，應依刑法第二百零五條規定宣告沒收。
五、據上論斷，應依刑事訴訟法第三百六十九條第一項前段、第三百六十四條、第二
    百九十九條第一項前段，刑法第二百零一條第一項、第五十五條、第五十九條、
    第二百零五條，罰金罰鍰提高標準條例第一條前段，判決如主文。
本案經檢察官丁○○到庭執行職務。
中      華      民      國     八十九     年      十      月     四     日
                                   臺灣高等法院臺中分院刑事第一庭
                                         審判長法  官  陳  紀  綱
                                               法  官  蕭  錦  鍾
                                               法  官  陳  登  源
右正本證明與原本無異。
如不服本判決應於收受送達後十日內向本院提出上訴書狀，其未述上訴之理由者並
得於提起上訴後十日內向本院補提理由書（均須按他造當事人之人數附繕本）。
                                 書記官  林  桂  鳳
中      華      民      國     八十九     年      十      月     六     日
附錄論罪科刑法條
刑法第二百零一條第一項
意圖供行使之用，而偽造、變造公債票、公司股票或其他有價證券者，處三年以上十
年以下有期徒刑，得併三千元以下罰金。
附表：
┌───┬─────┬──────┬─────┬─────┬──────┐
│編  號│票      號│票 面 金 額 │發  票  日│到  期  日│備        註│
├───┼─────┼──────┼─────┼─────┼──────┤
│  一  │  179606  │  三十萬元  │ 87.10.22 │  未記載  │            │
├───┼─────┼──────┼─────┼─────┼──────┤
│  二  │  179607  │  二十萬元  │ 87.10.22 │  未記載  │            │
├───┼─────┼──────┼─────┼─────┼──────┤
│  三  │  179608  │  二十萬元  │ 87.10.22 │  未記載  │            │
└───┴─────┴──────┴─────┴─────┴──────┘
                                                                        Ｄ


司法院資訊處製作；財團法人民間司法改革基金會備份。
